【裁判字號】    95,訴,2850
【裁判日期】    951018
【裁判案由】    毒品危害防制條例
【裁判全文】
臺灣板橋地方法院刑事判決              95年度訴字第2850號
公  訴  人  臺灣板橋地方法院檢察署檢察官
被      告  甲○○
上列被告因違反毒品危害防制條例案件，經檢察官提起公訴（95
年度毒偵字第5003號），嗣因被告就被訴事實為有罪之陳述，本
院告知被告簡式審判程序之旨，並聽取當事人之意見後，裁定改
由受命法官獨任依簡式審判程序進行，判決如下：
    主  文
甲○○施用第一級毒品，累犯，處有期徒刑捌月，扣案第一級毒
品海洛因包之外包裝（空包裝重零點捌公克）均沒收，其內
之第一級毒品海洛因（驗後淨重合計貳點肆陸公克）均沒收銷燬
之，扣案之注射針筒捌支、殘渣袋捌個、止血帶壹條均沒收；又
施用第二級毒品，累犯，處有期徒刑肆月。應執行有期徒刑拾壹
月，扣案第一級毒品海洛因包之外包裝（空包裝重零點捌公
克）均沒收，其內之第一級毒品海洛因（驗後淨重合計貳點肆陸
公克）均沒收銷燬之，扣案之注射針筒捌支、殘渣袋捌個、止血
帶壹條均沒收。
    事  實
一、甲○○前因竊盜案件，經臺灣士林地方法院以89年度易字第
    1017號判處有期徒刑6 月，並於民國90年2 月22日撤回上訴
    確定；復因施用毒品案件，經本院於89年11月22日以89年度
    訴字第1664號判處有期徒刑8 月，再經臺灣高等法院於90年
    2 月27日以90年度上訴字第117 號撤銷原判決，改判有期徒
    刑10月，並於90年4 月19日確定；又因竊盜案件，經本院於
    90年3 月19日以89年度易字第4518號判處有期徒刑1 年3 月
    ，再經高等法院於90年5 月25日以90年度上易字第1447號撤
    銷原判決，但仍判處有期徒刑1 年3 月確定。上開三罪經臺
    灣高等法院以90年度聲字第2335號裁定定其應執行刑為有期
    徒刑2 年3 月確定，嗣經入監執行後，於91年10月1 日假釋
    出監，並於92年7 月8 日因縮短刑期且假釋期滿未經撤銷而
    以執行完畢論。
二、甲○○前另因施用毒品案件，經本院以88年度毒聲字第1593
    號裁定送觀察、勒戒後，因認無繼續施用毒品之傾向，而於
    觀察、勒戒執行完畢後釋放出所，並經臺灣板橋地方法院檢
    察署檢察官於88年3 月30日以88年度偵字第5625號不起訴處
    分確定。甲○○復於上開觀察、勒戒執行完畢釋放後之5 年
    內，又因施用毒品案件，經本院裁定送觀察、勒戒後，因認
    有繼續施用毒品之傾向，除經本院裁定令入戒治處所施以強
    制戒治外，並經本院於89年11月22日以89年度訴字第1664號
    判處有期徒刑8 月，再經臺灣高等法院於90年2 月27日以90
    年度上訴字第117 號撤銷原判決，改判有期徒刑10月，並於
    90年4 月19日確定。詎甲○○猶不知悔改，竟基於施用第一
    級毒品海洛因之犯意，於95年7 月16日中午12時許，在桃園
    縣桃園市○○路上之某加油站之廁所內，以注射針筒注射海
    洛因之施用方式，施用第一級毒品海洛因1 次；另基於施用
    第二級毒品甲基安非他命之犯意，於95年7 月13日下午6 時
    許，在其桃園縣龜山鄉○○○路81巷28號住處，以將甲基安
    非他命置入玻璃球內燒烤，再吸食其煙霧之施用方式，施用
    第二級毒品甲基安非他命1 次。嗣於95年7 月16日（起訴書
    誤載為同年月15日）下午4 時5 分許，在臺北縣泰山鄉○○
    路○ 段300 號前，其因另案遭通緝而為警當場逮捕，並扣得
    第一級毒品海洛因3 包（驗後淨重合計2.46公克，空包裝重
    0.83公克）及其所有供施用海洛因所用或預備之注射針筒8
    支、殘渣袋8 個及止血帶1 條，嗣經採集其尿液送驗後，因
    而查獲上情。
三、案經臺北縣政府警察局三重分局報告臺灣板橋地方法院檢察
    署檢察官偵查起訴。
    理  由
壹、程序方面：
    按本件被告甲○○所犯係死刑、無期徒刑、最輕本刑為3 年
    以上有期徒刑以外之罪，其於準備程序就前揭被訴事實為有
    罪之陳述，經法官告知簡式審判程序之旨，並聽取其與公訴
    人之意見後，本院認無不得或不宜改依簡式審判程序進行之
    處，爰依刑事訴訟法第273 條之1 第1 項、第284 條之1 ，
    裁定本件由受命法官獨任進行簡式審判程序，合先敘明。
貳、實體方面：
  一、訊據被告甲○○對於前揭犯罪事實均坦承不諱，本院復審
      酌：
    (一)查被告前因施用毒品案件，經本院以88年度毒聲字第1593
      號裁定送觀察、勒戒後，因認無繼續施用毒品之傾向，而
      於觀察、勒戒執行完畢後釋放出所，並經臺灣板橋地方法
      院檢察署檢察官於88年3 月30日以88年度偵字第5625號不
      起訴處分確定。被告復於上開觀察、勒戒執行完畢釋放後
      之5 年內，又因施用毒品案件，經本院裁定送觀察、勒戒
      後，因認有繼續施用毒品之傾向，除經本院裁定令入戒治
      處所施以強制戒治外，並經本院於89年11月22日以89年度
      訴字第1664號判處有期徒刑8 月，再經臺灣高等法院於90
      年2 月27日以90年度上訴字第117 號撤銷原判決，改判有
      期徒刑10月，並於90年4 月19日確定之事實，有臺灣高等
      法院被告前案紀錄表1 份在卷可按。是以被告於涉本案之
      前，業曾因初犯施用毒品案件，經送前揭觀察、勒戒，且
      於前揭觀察、勒戒執行完畢釋放後之5 年內，再犯施用毒
      品之罪甚明。
    (二)次查，經警將被告遭查獲時所採之尿液送驗結果，係呈嗎
      啡及甲基安非他命陽性反應，此有臺北縣政府警察局三重
      分局查獲毒品案件被移送者姓名代碼對照表、臺灣檢驗科
      技股份有限公司95年8 月1 日編號CH/2006/70867 號濫用
      藥物尿液檢驗報告各1 份在卷可稽。又查：
      1.海洛因施用入人體後水解還原成嗎啡，再循嗎啡之代謝
        方式排出體外，業據行政院衛生署藥物食品檢驗局以73
        藥檢壹字第030221號函說明綦詳，且尿液中能否驗出嗎
        啡陽性反應，與其投與量、投與途徑、採尿時間、個人
        體質及檢測方法之靈敏度有關，國外曾有文獻報導注射
        六毫克之海洛因鹽酸鹽，其代謝物嗎啡之平均可檢出時
        限約為26小時，亦經行政院衛生署藥物食品檢驗局於81
        年9 月8 日以（81）藥檢壹字第8114885 號函釋明在案
        。
      2.甲基安非他命經口服投與後，約百分之70於24小時內自
        尿中排出，約百分之90於96小時內自尿中排出，由於目
        前國內尿液中甲基安非他命之檢驗僅為鑑定其是否呈陽
        性反應，尚未定其含量，且甲基安非他命成分之檢出與
        其投與方式、投與量、個人體質、採尿時間與檢測儀器
        之精密度等諸多因素有關，因此僅憑尿液中呈甲基安非
        他命陽性反應，並無法確實推算吸食時間距採集時間之
        長短，惟依上述資料推斷，最長可能不會超過4 日即96
        小時，此經行政院衛生署藥物食品檢驗局於81年2 月8
        日以（81）藥檢壹字第001156號函釋明在案。
      3.再者，前揭尿液檢驗報告載明係以ＧＣ／ＭＳ（即氣相
        層析質譜儀分析法）方法作為確認檢驗之方式，而該方
        法之原理係檢品經氣化後，通過層析管分離純化，再將
        純化後之成分循序送入質譜儀做個別鑑定。因質譜儀所
        測定之圖譜，在化學上被公認具有指紋特性，故可據以
        完全判定該檢品係為何種化合物。職是，台北榮民總醫
        院即認為若以氣相層析質譜儀（ＧＣ／ＭＳ）作藥物及
        其代謝產物之定性及定量分析，幾乎不會有偽陽性反應
        產生，此經該院於83年4 月7 日以83北總內字第3059號
        函釋明在案。
      4.準此而論，被告之尿液經以氣相層析質譜儀分析法檢驗
        ，既係呈嗎啡及甲基安非他命陽性反應，顯見被告應有
        在前揭犯罪時間施用第一級毒品海洛因及第二級毒品甲
        基安非他命之行為甚明。
    (三)此外，扣案之第一級毒品海洛因3 包經送驗結果，確均係
      海洛因無訛（驗後淨重合計2.46公克，空包裝重0.83公克
      ），此有法務部調查局95年8 月11日調科壹字第06001227
      0 號鑑定通知書1 份在卷為憑；另本件尚有注射針筒8 支
      、殘渣袋8 個、止血帶1 條扣案可稽，上開扣案物品核與
      被告施用本件海洛因所可能使用或預備之物相符，益見被
      告確有施用第一級毒品海洛因無誤。
    (四)綜上所述，被告前曾初犯施用毒品，經送前揭觀察、勒戒
      ，而於前揭觀察、勒戒執行完畢釋放後，5 年內再犯施用
      毒品之罪，嗣後又為本件施用毒品犯行，事證應屬明確，
      其犯行應堪認定。
  二、查海洛因、甲基安非他命分屬毒品危害防制條例第2 條第
      2 項第1 款所規定之第一級毒品及同條項第2 款所規定之
      第二級毒品，核被告所為，係犯毒品危害防制條例第10條
      第1 項施用第一級毒品罪及同條第2 項施用第二級毒品罪
      。被告持有毒品，復進而施用，其持有毒品之低度行為，
      為施用毒品之高度行為所吸收，均不另論罪。被告所犯上
      開二罪間，犯意各別，罪名不同，應分論併罰之。被告前
      因竊盜案件，經臺灣士林地方法院以89年度易字第1017號
      判處有期徒刑6 月，並於90年2 月22日撤回上訴確定；復
      因施用毒品案件，經本院於89年11月22日以89年度訴字第
      1664號判處有期徒刑8 月，再經臺灣高等法院於90年2 月
      27日以90年度上訴字第117 號撤銷原判決，改判有期徒刑
      10月，並於90年4 月19日確定；又因竊盜案件，經本院於
      90年3 月19日以89年度易字第4518號判處有期徒刑1 年3
      月，再經高等法院於90年5 月25日以90年度上易字第1447
      號撤銷原判決，但仍判處有期徒刑1 年3 月確定。上開三
      罪經臺灣高等法院以90年度聲字第2335號裁定定其應執行
      刑為有期徒刑2 年3 月，嗣經入監執行後，於91年10月1
      日假釋出監，並於92年7 月8 日因縮短刑期且假釋期滿未
      經撤銷而以執行完畢論，此有前揭前科資料在卷足憑。被
      告受有期徒刑執行完畢，於5 年以內故意再犯本件最重本
      刑為有期徒刑以上之罪，為累犯，應依刑法第47條第1 項
      規定，加重其刑。
  三、本院審酌被告施用毒品，足以戕害其身心，滋生其他犯罪
      ，惡化治安，嚴重損及公益，且被告前曾犯有多次施用毒
      品，並經觀察、勒戒其強制戒治執行完畢釋放，其竟再為
      本件施用毒品犯行，顯見其不思悔改，自制力亦顯不佳；
      惟另考量被告於犯後已能坦承犯行，而其施用毒品之行為
      於本質上係屬自我戕害行為，反社會性之程度應屬較低等
      一切情狀，酌情分別量處如主文所示之刑，並定其應執行
      之刑，以資懲儆。又扣案之海洛因3 包內之海洛因，既屬
      第一級毒品，均應依毒品危害防制條例第18條第1 項前段
      規定，併予宣告沒收銷燬之（惟鑑驗耗用之毒品既已滅失
      ，自毋庸宣告沒收銷燬）；至該海洛因3 包之外包裝，係
      用於包裹毒品，防其裸露、潮濕，便於攜帶施用，亦係供
      本件施用海洛因所用或預備之物，且係被告所有，此據被
      告於本院審理時供明在卷，爰依刑法第38條第1 項第2 款
      規定，亦併予宣告沒收。再扣案之注射針筒8 支、殘渣袋
      8 個及止血帶1 條，均係供被告施用本件第一級毒品海洛
      因所用或預備之物，且均係被告所有，亦據被告於本院審
      理時供明在卷，爰同依刑法第38條第1 項第2 款規定，均
      併予宣告沒收。
據上論斷，應依刑事訴訟法第273 條之1 第1 項、第284 條之1
、第299 條第1 項前段，毒品危害防制條例第10條第1 項、第2
項、第18條第1 項前段，刑法第11條、第51條第5 款、第47條第
1 項、第38條第1 項第2 款，判決如主文。
本案經檢察官楊展庚到庭執行職務。
中    華    民    國    95    年    10    月    18    日
                  刑事第十三庭  法  官  陳信旗
以上判決正本證明與原本無異。
如不服本判決，應於送達後10日內向本院提出上訴狀。
                                書記官  陳昭綾
中    華    民    國    95    年    10    月    18    日
附錄本判決論罪科刑之法條：
毒品危害防制條例第10條
    施用第一級毒品者，處6 月以上5 年以下有期徒刑。
    施用第二級毒品者，處3 年以下有期徒刑。


司法院資訊處製作；財團法人民間司法改革基金會備份。
